臺灣高等法院刑事裁定
109年度毒抗字第209號
抗  告  人
即  被  告  洪忠言



上列抗告人即被告因違反毒品危害防制條例案件，不服臺灣新北
地方法院109年毒聲字第462號，中華民國109年9月21日裁定（聲
請案號：臺灣新北地方檢察署109年度毒偵字第4756號、109年度
聲觀字第441號），提起抗告，本院裁定如下：
    主  文
抗告駁回。
    理  由
一、聲請意旨略以：抗告人即被告（下稱被告）甲○○基於施用第
    二級毒品甲基安非他命之犯意，於民國109年5月2日3時18分
    許，為警採尿時起回溯96小時內某時許，在新北市○○區○○路
    000巷00弄00○0號住處，以將甲基安非他命置入玻璃球吸食
    器燒烤吸食煙霧之方式，施用甲基安非他命1次。爰依毒品
    危害防制條例第20條第3項、第1項及觀察勒戒處分執行條例
    第3條第1項規定，聲請裁定將被告送勒戒處所觀察、勒戒等
    語。
二、原裁定意旨略以：被告於前揭時、地，施用甲基安非他命之
    事實，業據被告於偵查中坦承在案，且其因另案通緝而為警
    查獲，經被告同意於109年5月2日3時18分採尿，送驗結果確
    呈安非他命、甲基安非他命反應，有新北市政府警察局受採
    集尿液檢體人姓名及檢體編對照表、台灣檢驗科技股份有限
    公司濫用藥物檢驗報告（檢體編號：H0000000號）等在卷可
    佐，被告施用第二級毒品之犯行應堪認定。另被告前因施用
    毒品案件，經臺灣新北地方法院（下稱新北地院）以101年
    度毒聲字第824號裁定令入勒戒處所觀察、勒戒後，認有繼
    續施用毒品傾向，復依同法院102年度毒聲字第787號裁定令
    入戒治處所強制戒治，於103年5月9日執行完畢釋放，並由
    臺灣新北地方檢察署（下稱新北地檢署）檢察官以103年度
    戒毒偵字第30號處分不起訴確定；又於上開觀察、勒戒執行
    完畢釋放後5年內之104年間，犯施用毒品案件，經新北地院
    以104年度審簡字第186號判決判處有期徒刑5月確定，於104
    年10月8日易科罰金執行完畢；於105年間，再犯施用毒品案
    件，經新北地院105年度簡字第5486號判決判處有期徒刑5月
    確定，於106年4月14日易科罰金執行完畢，有被告前案紀錄
    表附卷可佐。是被告前因施用毒品案件，經新北地院裁定送
    觀察、勒戒及強制戒治後，認無繼續施用毒品之傾向，於10
    3年5月9日執行完畢釋放，而本件被告施用毒品之犯行時間
    為109年5月2日3時18分為警採尿起回溯96小時內某時許，距
    前次觀察、勒戒執行完畢已逾3年，準此，依修正後之毒品
    危害防制條例第20條第3款規定及最高法院多數見解意旨，
    本件被告應再受觀察、勒戒，因此本件聲請於法有據，應予
    准許。
三、抗告意旨略以：被告已因另案毒品案件在監執行數月，且年
    事已高、右腳行動不便，請准予判處有期徒刑，以便接續執
    行等語。
四、本院之判斷：
  ㈠109年7月15日增訂施行之毒品危害防制條例第35條之1第1款
    及第2款前段規定，施行前犯第10條之罪之案件，於施行後
    ，偵查中，由檢察官依修正後規定處理；審判中，由法院或
    少年法院（地方法院少年法庭）依修正後規定處理。是犯第
    10條之罪者，不論係修正前後，均應依修正施行後之規定處
    理，合先敘明。
　㈡按觀諸同日修正施行之同條例第23條第2項規定「觀察、勒戒
    或強制戒治執行完畢釋放後，3年內再犯第10條之罪者，檢
    察官或少年法院（地方法院少年法庭）應依法追訴或裁定交
    付審理。」已明定對同條例第10條施用毒品罪之起訴，須具
    備觀察、勒戒、強制戒治等保安處分執行完畢釋放後3年內
    再犯之要件，至於起訴、判刑或執行等刑事處罰執行完畢釋
    放後3年內再犯之情形，則不屬之。故行為人再施用毒品（
    含3犯以上），如距最近一次因施用毒品經上開保安處分執
    行完畢釋放後已逾3年者，既不具備起訴要件，即不在應起
    訴之列，自得再令觀察、勒戒等保安處分；縱其間曾因犯施
    用毒品罪經刑事處罰且未滿3年，然此既非屬上開規定之起
    訴要件，自不生影響，以符法制（最高法院109年度台上字
    第4225號判決意旨參照）。
　㈢查被告前因施用毒品案件，經新北地院以101年度毒聲字第82
    4號裁定令入勒戒處所觀察、勒戒後，因有繼續施用毒品傾
    向，復依同法院以102年度毒聲字第787號裁定令入戒治處所
    強制戒治，於103年5月9日執行完畢釋放，並由新北地檢署
    檢察官以103年度戒毒偵字第30號處分不起訴確定，有被告
    前案紀錄表在卷可查，是被告於109年5月2日3時18分為警採
    尿回溯96小時內再犯本案施用毒品犯行，距其最近1次犯該
    罪經強制戒治執行完畢釋放後，已逾3年，依上開說明，自
    應依修正後新法規定再予觀察、勒戒，原審本於上開見解，
    裁定被告送勒戒處所觀察、勒戒，核無不合。抗告意旨認應
    予起訴、判處有期徒刑，要非可採，其抗告為無理由，應予
    駁回。
五、據上論斷，應依刑事訴訟法第412條，裁定如主文。
中　　華　　民　　國　　109 　年　　10　　月　　15　　日
                  刑事第十三庭  審判長法　官  王國棟
                                      法　官  呂煜仁
                                      法　官  曹馨方
以上正本證明與原本無異。
不得再抗告。
                                      書記官　游秀珠
中　　華　　民　　國　　109 　年　　10　　月　　15　　日